臺灣高等法院高雄分院刑事判決        100年度上易字第771號
上  訴  人  臺灣高雄地方法院檢察署檢察官
被      告  朱玟
            朱瑜
上二人共同
選任辯護人  許惠珠律師
            洪世崇律師
被      告  陳弈慧
被      告  魏國隆
上列上訴人因被告恐嚇取財等案件，不服臺灣高雄地方法院99年
度易字第2474號中華民國100年6月8日第一審判決（起訴案號：
臺灣高雄地方法院檢察署99年度偵字第7394號），提起上訴，本
院判決如下：
    主  文
原判決關於朱玟重利（對葉子豪、林清芳、鄭成萬、郭瑞明、陳
恩澤、賴坤詮）部分、朱瑜重利（對葉子豪）部分均撤銷。
朱玟、朱瑜共同犯重利罪（對葉子豪部分），朱玟處拘役伍拾伍
日，朱瑜處拘役伍拾日，如易科罰金，均以新臺幣壹仟元折算壹
日。
朱玟被訴共同對林清芳、鄭成萬、郭瑞明、陳恩澤、賴坤詮等人
重利部分，均無罪。
其他上訴駁回。
    事  實
一、朱玟、朱瑜係兄弟關係，由朱瑜出名申辦租用門號「000000
    0000」之行動電話，供作渠等共同從事貸款與他人收取重利
    之聯絡工具，於民國（下同）96年間，在自由時報及蘋果日
    報刊登貸放款及上開聯絡電話之廣告，供不特定人打上開電
    話聯繫借款之事宜，於96年10月6日，葉子豪因家有急事，
    急需用款，遂打廣告上所刊登之上開電話聯絡表示要借款，
    朱玟、朱瑜即共同基於乘他人急迫貸予金錢以取得與原本顯
    不相當重利之犯意聯絡及行為分擔，先由朱玟出面查問葉子
    豪借錢原因及相關資料，而共同貸予葉子豪新台幣（下同）
    50,000元，約定利息為每十天為1期，每10,000元10天之利
    息2,00 0元（月利率60％，年利率720％），並預扣利息10,
    000元，實際交付葉子豪40,000元，並要求葉子豪且簽立2張
    各50,000元之本票為擔保，期間葉子豪因未依約支付利息，
    即分由朱瑜前往葉子豪上班處所催討利息，嗣葉子豪除返還
    本金50,000元，另給付1期之利息10,000元，朱玟、朱瑜2人
    以此方法向葉子豪收取與原本顯不相當之重利。
二、嗣經警於98年10月21日11時8分許，在朱玟位於高雄市苓雅
    區○○○路88號11樓之2住處，搜索扣得葉子豪所簽發面額
    各50,000元之上開本票2紙、借據1紙、葉子豪之身分證影本
    1分等物，而循線查獲上情。
三、案經葉子豪訴由高雄市政府警察局移送台灣高雄地方法院檢
    察署檢察官偵查起訴。
    理  由
甲、程序方面（證據能力之審查）：
一、證人葉子豪於警詢中關於「指認借款予伊之人係朱玟及其弟
    弟朱瑜，朱瑜有出面向伊催討借款債務」等證述，有證據能
    力：
  (一)按被告以外之人於檢察事務官、司法警察官或司法警察調查
    中所為之陳述，與審判中不符時，其先前之陳述具有較可信
    之特別情況，且為證明犯罪事實存否所必要者，得為證據，
    刑事訴訟法第159條之2定有明文。本條所稱「先前之陳述具
    有較可信之特別情況」，係指被告以外之人先前於檢察事務
    官、司法警察官或司法警察調查中所為之陳述，與審判中不
    符，而從先前與審判中各個陳述之外部附隨環境或條件觀察
    比較，先前之陳述，較為自然可信而足以取代審判中之陳述
    者而言（最高法院95年度台上字第3747號判決意旨參照）。
  (二)本件證人葉子豪於警詢之證述，係被告以外之人於審判外之
    陳述，固屬傳聞證據，然證人葉子豪關於「指認借款予伊之
    人係朱玟及其弟弟朱瑜，朱瑜有出面向伊催討借款債務」乙
    節，先於警詢中為肯定之證述，嗣後於原審審理被詰問時則
    為否認之證述，顯見證人葉子豪對於本件放款予伊之人，究
    係何人乙節，其於警詢與在原審審理時之證述不符，查證人
    葉子豪於警詢時，係單獨接受詢問，未有被告朱玟、朱瑜在
    場情形下，並無任何外力、人情介入，遭受外在環境干擾之
    可能性較低，且較無來自被告同庭在場之壓力，較能自由陳
    述，且案件剛從警方發動調查，證人葉子豪首次被警方傳喚
    調查，尚無充裕時間供其考量權衡供詞之利害關係，其陳述
    內容，應較接正真實，再者證人葉子豪於警詢之證述，距離
    案發之時間較近，記憶自較深刻，可立即反應所知，不致因
    時隔日久而遺忘案情，此外，證人葉子豪於原審審理時，已
    明確表示於警詢時，警察未對其有任何強暴、脅迫、利誘、
    詐欺、疲勞詢問或其他不正方法詢問之情事（見原審二卷第
    218-22 9頁），是證人葉子豪於警詢之陳述，應係出於自由
    意志，具有任意性，依上開證人葉子豪於警詢時之外部附隨
    環境及條件，加予觀察比較，足認證人葉子豪於警詢之證述
    ，客觀上確具有較可信之特別情況，且亦為證明本案犯罪事
    實存否所必要，應認有證據能力。被告朱玟、朱瑜及其辯護
    人主張證人葉子豪於警詢中所為上揭證述內容，無證據能力
    云云，洵非的論，而不可採。
二、證人鄭成萬於警詢中之證述，有證據能力：
  (一)按被告以外之人於審判中有滯留國外或所在不明而無法傳喚
    或傳喚不到者，其於檢察事務官、司法警察官或司法警察調
    查中所為之陳述，經證明具有可信之特別情況，且為證明犯
    罪事實之存否所必要者，得為證據，刑事訴訟法第159條之3
    第1項第3款定有明文。
  (二)查本件證人鄭成萬經原審傳喚不到，命警拘提亦無著，此有
    傳喚通知書、送達證書，拘票及警察拘提無著報告書附卷可
    稽，證人鄭成萬經原審傳、拘無著，顯見其所在不明而無法
    傳喚到庭接受詰問，而其先前在警詢之陳述，因較接近於案
    發時間，且較無受外力、人情之干擾，其陳述較能接近於真
    實，復查無警察以不正方法取供之情事，並無證據足以證明
    證人鄭成萬於警詢之陳述，違反其自由意思，使其陳述無任
    意性，是就其在警詢時陳述之各種外部情況、環境等加予觀
    ，證人鄭成萬虛偽陳述之危險性較低，足認其於警詢時之陳
    述，客觀上應具有較可信之特別情況，且為證明被告朱玟、
    朱瑜被訴重利罪之犯罪事實存否所必要，依上揭刑事訴訟法
    第159 條之3 第3 款規定，應認具有證據能力。被告朱玟、
    朱瑜及其辯護人主張證人鄭成萬於警詢中之證述，無證據能
    力云云，尚非可採。
三、證人林清芳、郭瑞明、陳恩澤、賴坤詮、吳國能、鍾政廷於
    警詢中之證述，均無證據能力：
  (一)按「被告以外之人於審判外之言詞或書面陳述，除法律有規
    定者外，不得作為證據」；「被告以外之人（包括證人、鑑
    定人、告訴人、被害人及共同被告等）於檢察事務官、司法
    警察官或司法警察調查中所為之陳述，與審判中不符時，其
    先前之陳述具有較可信之特別情況，且為證明犯罪事實存否
    所必要者，得為證據」，刑事訴訟法第159條第1項、第159
    條之2分別定有明文。
  (二)本件證人林清芳、郭瑞明、賴坤詮、吳國能、鍾政廷等人於
    警詢中之證述，為被告以外之人於審判外之言詞陳述，為傳
    聞證據，無證據能力。而其等於警詢之陳述內容，與嗣後在
    原審接受詰問時所為證述內容，復大致相符，不符刑事訴訟
    法第159條之2傳聞證據例外規定之要件，且被告朱玟、朱瑜
    及其辯護人對證人林清芳、郭瑞明、賴坤詮、吳國能、鍾政
    廷於警詢中證述之證據能力，均有爭執，本件上開證人林清
    芳、郭瑞明、賴坤詮、吳國能、鍾政廷等人於警詢之陳述，
    既無刑事訴訟法第159條之2傳聞法則例外規定之適用，自應
    認證人林清芳、郭瑞明、賴坤詮、吳國能等人於警詢中之陳
    述，均無證據能力。
  (三)次查，證人陳恩澤於警詢中，關於被告朱玟、朱瑜有無貸款
    予伊而收取顯不相當之重利乙節，為肯定之陳述，但嗣與原
    審審理中作證時，則翻供而為否定之證述，故證人陳恩澤先
    後於警詢及原審之證述內容，顯有不符，而證人陳恩澤於警
    詢接受詢問時，固亦未有被告朱玟、朱瑜等人同時在場之情
    形，且警詢時距案發時間亦較近之情況，然證人陳恩澤於原
    審審理接受詰問時，已詳確證稱：「因借款給伊之人，為理
    平頭之人，但警詢時警察拿給伊指認之照片中，並沒有理平
    頭之人，警察復告知伊稱所提示之照片裏，一定有借錢給伊
    之人，要伊指認之，所以伊只好比對五官，覺得照片編號4
    之人（即被告朱瑜之照片）比較像，就這樣指認他（即被告
    朱瑜）等語（見原審二卷第229-238頁），準此以觀，證人
    陳恩澤於警詢中，會指認貸款給伊之人係被告朱瑜，顯係出
    於警察之誘導及暗示，證人陳恩澤才不得已勉強從無理平頭
    特徵及在有限的幾張照片中，硬是選擇一名與借錢給伊之人
    長相稍為接近之人的照片，加予指認，故證人陳恩澤於警詢
    時，以照片指認被告朱瑜係借貸予伊並收取重利之人，顯非
    實際上證人陳恩澤已相當有把握及確信，而心理出於完全地
    自由意願下，才指認被告朱瑜之照片係借款給伊之人甚明，
    故本件縱證人陳恩澤於警詢中之陳述，亦有距案發時間近記
    憶較為清晰、未有被告朱瑜同時在場之壓力下被詢問且其與
    被告朱瑜亦無仇隙等內外部之條件及環境，但其指認被告朱
    瑜之照片，為借款予伊收取重利之人，既有上揭受暗示誘導
    而非完全出於其自由意志之情況，且其於警詢中僅係以照片
    進行指認，相對於審判中，證人陳恩澤則係面對面、親眼看
    見實體真實之人，當場加予辨視指認，自難認其於警詢之指
    認具有較可信之特別情況，此外，檢察官復未證明證人陳恩
    澤於警詢中指認被告朱瑜照片之陳述，具有較為可信之狀況
    ，則證人陳恩澤於警詢中所為上開指認之證述，並不符刑事
    訴訟法第159條之2傳聞法則例外規定之要件，且被告朱玟、
    朱瑜及其辯護人復爭執證人陳恩澤於警詢中所為上開證述之
    證據能力，自應認證人陳恩澤於警詢中所為上開證述不具證
    據能力。惟被告以外之人於審判外之陳述，雖不得以之直接
    作為認定犯罪事實與否之證據，但非不得作為彈劾證據，用
    來爭執被告、證人供述之證明力（最高法院96年度臺上字第
    1497 號判決意旨參照）。
四、末按，被告以外之人於審判外之言詞或書面陳述，除法律有
    規定者外，不得作為證據；被告以外之人於審判外之陳述，
    雖不符刑事訴訟法第159條之1至同條之4之規定，而經當事
    人於審判程序同意作為證據，法院審酌該言詞陳述或書面陳
    述作成時之情況，認為適當者，亦得為證據。當事人、代理
    人或辯護人於法院調查證據時，知有刑事訴訟法第159條第1
    項不得為證據之情形，而未於言詞辯論終結前聲明異議者，
    視為有前項之同意，刑事訴訟法第159條第1項、第159條之5
    分別定有明文。本判決除上開已論述認定有無證據能力之證
    據外，下列所引用屬於言詞陳述及書面陳述之傳聞證據部分
    ，檢察官、被告及其辯護人於本院行準備程序時，對於各該
    傳聞證據之證據能力均未加爭執，且同意作為本案之證據（
    見本院卷第61頁），嗣於本院審理程序，調查各該傳聞證據
    ，加予提示並告以要旨時，檢察官、被告及其辯護人亦均未
    於言詞辯論終結前聲明異議，本院審酌各該傳聞證據作成時
    之情況，認均與本件待證事實具有關聯性，且查無證據足以
    證明言詞陳述之傳聞證據部分，陳述人有受不法取供或違反
    其自由意志而陳述之情形，書面陳述之傳聞證據部分，亦無
    遭變造或偽造之情事，顯見上開傳聞證據之證明力非明顯過
    低，衡酌各該傳聞證據，作為本案之證據亦屬適當，自均得
    為證據，而有證據能力。
乙、實體方面
壹、有罪部分
一、訊據被告朱玟、朱瑜均矢口否認有借款予證人葉子豪而收取
    與原本顯不相當之重利犯行，一致辯稱：扣案之葉子豪簽發
    之票據及借據，係先前公司遺留下，渠不知是否為之前公司
    之股東或職員所留下，僅是予以打包，非渠等所有，渠等均
    不認識葉子豪，也沒有見過他，更未曾借款予葉子豪收取重
    利云云；被告朱玟、朱瑜之辯護人提出辯護意旨略以：扣案
    之票據、借據等物，非被告朱玟、朱瑜所有，係被告朱瑜於
    「盛鑫全投資開發公司」結束營運，前往整理物品時發現置
    放於公司，為免日後紛爭暫時予以打包置放，證人葉子豪指
    認於借款時曾見過朱玟，惟被告朱玟否認見過葉子豪，也否
    認貸放款項與葉子豪。依葉子豪於原審之證述，一開始係證
    稱當初接觸碰面的人不是在庭之被告朱玟、朱瑜等人，之後
    始改稱警詢之指認被告朱玟無誤，又稱被告朱玟帶同其弟弟
    去醫院向其催討借款，又改稱借款及放款的人忘記了，最後
    又稱是被告朱玟先來與其碰面，之後拿錢來借的人不是被告
    朱玟，證人葉子豪於原審證述被告朱玟部分，前後不一，不
    足採信。又證人葉子豪所指稱借款予伊之小朱，所使用之行
    動電話，亦非被告朱玟所使用之電話，證人葉子豪僅憑一次
    短暫與其見面談借款之人，即指認係被告朱玟，其指認之憑
    信度，容有疑慮。被告朱瑜於投資之公司結束後，整理公司
    物品時所發現扣案之票據，不清楚是何人所有，因此暫時打
    包放在朱玟的住處，葉子豪於警、偵訊中雖曾指認朱瑜係借
    錢給伊之人，但嗣後於原審審理中，已改詞證稱確定沒有見
    過朱瑜，朱瑜非借錢給伊之人，故被告朱玟、朱瑜對證人葉
    子豪並未犯重利罪等語。
二、經查：
  (一)本件證人葉子豪係因家庭急用，處於急迫之情況下，在報紙
    見借錢之廣告，乃打報紙上刊登之門號「0000000000」之行
    動電話聯絡借款事宜，由被告朱玟出面向葉子豪查問借錢原
    因及相關資料後，貸予葉子豪50,000元，約定利息為每十天
    為1期，每10,000元10天之利息2,000元（月利率60％，年利
    率720％），並預扣利息10, 000元，實際交付葉子豪40,000
    元，並要求葉子豪且簽立2張各50,000元之本票為擔保，期
    間葉子豪因未依約支付利息，即由被告朱玟之弟弟即被告朱
    瑜出面前往葉子豪上班處所催討，嗣葉子豪除返還本金50,0
    00元外，另給付1期之利息10,000元等事實，已據證人葉子
    豪先後於警詢、偵查中及於原審審理接受詰問時，具結後證
    述明確（見警卷第54-56 頁、偵卷第151-152 頁、原審二卷
    第218-229 頁），並有葉子豪簽發面額各50,000元之上開本
    票2 紙、借據、葉子豪之身分證影本等扣案可資佐證。上開
    扣案本票及借據，係被告朱瑜所有，並於被告朱玟住處遭警
    搜索查獲等情，復為被告朱玟朱瑜2 人自承不諱。
  (二)次查，證人葉子豪於原審雖曾證稱：「（問：當初和你接觸
    碰面的人是否為在庭被告？）答：沒有。」等語，然證人葉
    子豪嗣於原審接續之交互詰問中，業已詳確肯定證稱：「一
    開始伊有與被告朱玟碰面，由被告朱玟查詢資料，嗣後再由
    另一人將伊要借的錢交付予伊」等情（見原審卷二第224、
    225、22 7頁），按證人葉子豪於原審嗣後所為「由被告朱
    玟先查詢伊資料後，始決定借伊錢並由另一人交付伊借貸之
    款項」等證述內容，既係證人葉子豪於接受交互詰問中，主
    、反詰問後逐步釐清後之陳述內容，此本為交互詰問制度之
    精神所在，且證人葉子豪嗣後於被反覆詰問後，業已明確證
    述借貸過程係先與被告朱玟接洽，再由另一人將錢交付等情
    ，自不得徒以證人葉子豪於交互詰問之初期，尚在整理事件
    輪廓時，所為「否認在庭之被告朱玟係借款時接觸碰面之人
    」等有利被告朱玟之陳述，據以全盤推翻證人葉子豪於原審
    嗣後證稱：「一開始伊有與被告朱玟碰面，由被告朱玟查詢
    資料，嗣後再由另一人將伊要借的錢交付予伊」等語之真實
    性。被告朱玟之辯護人雖質疑證人葉子豪僅與朱玟見1次面
    ，其指認之憑信性可疑。然見面次數與指認憑信性無絕對關
    連，依證人葉子豪所述被告朱玟係當面對其查詢資料之人，
    既係當面，證人葉子豪已親眼、近距離、面對面看過被告朱
    玟之真實面相與外貌，堪認證人葉子豪對於朱玟之面容外貌
    ，應無誤認之虞，況證人葉子豪若無指認之把握，其與被告
    朱玟既已無借貸之債務糾紛，且素無仇隙，衡情應不可能無
    端在公開法庭，且冒自己將受偽證罪7年以下有期徒刑處罰
    之危險，而隨便誣指被告朱玟為借錢給伊收取重利之人，準
    此以觀，證人葉子豪指認被告朱玟係借錢給伊收取重利者之
    指認，應屬可信。被告及其辯護人以上開情詞置辯，均非可
    採。
  (三)再查，證人葉子豪於警詢已證稱：「我當初因為生活急需，
    96年10月06自在高雄市苓雅區○○○路134號『高雄市立民
    生醫院』向綽號『小朱』男子所經營地下錢莊，由『小朱』
    親自借貸給我錢，我記的『小朱』還有一位弟弟，『小朱』
    的連絡電話是0000000000號…『小朱』曾叫她弟弟到我所工
    作的民生醫院，向我催討要求還錢…指認編號4 的照片為『
    小朱』的弟弟朱瑜，編號6 的照片為『小朱』即朱玟」等語
    （見警卷第54-57 頁），於偵查中更具結證稱「（（你向編
    號幾的人借錢? ）是朱玟、朱瑜二兄弟拿錢借給我，我於97
    年初還了5 萬7 仟元之後，過年後弟弟朱瑜還有向我討錢，
    朱玟還叫我不理會朱瑜。」等語（見偵卷第151-152 頁），
    嗣於原審接受詰問時仍證稱：「（你於警詢稱第一次是被告
    朱玟跟你追索借款，還有一次被告朱玟有一個小他兩、三歲
    的弟弟去醫院跟你追索借款，是嗎？）對，他說那是他弟弟
    …（為何你稱在醫院那次是朱玟的弟弟去跟你收取借款？）
    他（即朱玟）是這樣跟我說，他（來醫院收錢的人）是他的
    弟弟。（自稱為朱玟的弟弟那個人，是否為你在警局時所指
    認之人？）照片看起來很像。」等語明確（見原審二卷第
    218- 229頁）。觀諸證人葉子豪證稱：其係撥打0000000000
    號門號向地下錢莊借款，期間朱玟有帶一人一起來醫院向其
    追索借款，渠等有介紹該人係被告朱玟之弟等語（同上警卷
    之引註頁數），再佐以被告朱瑜亦於警詢時自承：
    0000000000號門號之行動電話為其使用，其曾至葉子豪任職
    醫院向其追討款項等語（見警卷第15-21 頁），且被告朱玟
    在兄弟間排行三男，其下僅有朱瑜一位弟弟等情，復有被告
    朱玟、朱瑜三親等資料查詢結果在卷可參，綜上各情，參互
    以觀，證人葉子豪所指稱到醫院向其催討本件借款債務之人
    係被告朱玟的弟弟乙節，應係指被告朱瑜無訛，被告朱瑜確
    有參與被告朱玟借貸予葉子豪收取重利之犯行，應堪採信，
    證人葉子豪原於警偵中均證稱：被告朱瑜也有參與放款等語
    ，雖嗣於原審審判中改稱：當初去向他討債的男子自稱是被
    告朱玟的弟弟，但不是在場被告朱瑜云云，惟被告朱瑜業於
    警詢坦承曾為放款債務前去證人葉子豪任職之單位追討乙節
    不諱，核與證人葉子豪於警偵中證述相符，且被告朱瑜亦於
    警詢時自承00 00000000 號門號為其所申辦使用等語，足認
    證人葉子豪於審判中所證述當初去向他討債的男子非被告朱
    瑜云云，顯與事實相左，不足採信。
  (四)至於，證人葉子豪於警詢雖曾證稱：借貸金額為100,000元
    ，先扣除利息25,000元等語，然其嗣後於偵查及原審審理時
    ，已改詞陳明：「100,000元係指伊開立2張50,000元之支票
    的總面額，實際借款金額為50,000元，利息係以每借10,000
    元10天之利息2,000元計算」等語，按證人葉子豪既願意於
    原審詰問中明確指認被告朱玟係借款給伊而收取重利之人，
    衡情其當無就本件借款金額、約定之利息及已支付之利息等
    ，無故袒護被告朱玟之必要，且其於原審詰問時證述「被告
    朱玟要求簽立2張各50,000元之本票為擔保」乙節，亦核與
    扣案之葉子豪簽發、面額各為50,000元之本票2張相符，是
    關於本件被告朱玟、朱瑜借款給葉子豪之金額及利息之約定
    ，應以葉子豪在原審以證人身分具結後，經交互詰問所為之
    證述，較為可採。查本件被告朱玟、朱瑜借款予葉子豪共50
    ,000元，約定利息為每十天為1期，每10,000元10天之利息
    為2,000元，並預先扣除利息10,000元，實際交付給證人葉
    子豪之借款本金僅有40,000元，證人葉子豪嗣除返還本金50
    ,000元，另給付1期之利息10,000元予被告朱玟、朱瑜，以
    上事實，已詳如前述，經計算結果，被告朱玟、朱瑜對葉子
    豪所收取之月利率高達60％、年利率更高達720％（計算式
    如下：每10天利息乘以3為每月之利息，故月利率之計算式
    為：30,000÷50,000＝0.6＝60％，年利率之計算式為60％
    ×12＝720％），顯見被告朱玟、朱瑜等人上開共同借款予
    葉子豪後，確已向葉子豪收取獲得顯不相當之重利，事甚明
    確。
  (五)按共同正犯之成立，有以共同犯意而共同實施犯罪構成要件
    之行為者，有以自己犯罪之意思，參與犯罪構成要件以外之
    行為者，有雖以幫助他人犯罪之意思而參與犯罪構成要件之
    行為者，有以自己犯罪之意思，事前同謀推由一部分實施犯
    罪之行為者，均屬之，此有司法院大法官會議釋字第109 號
    解釋意旨可供參照。蓋共同正犯，係共同實施犯罪行為之人
    ，在共同意思範圍內，各自分擔犯罪行為之一部，相互利用
    他人之行為，以達其犯罪之目的，其成立不以全體均參與實
    施犯罪構成要件之行為為要件。易言之，共犯之行為分擔，
    亦不以每一階段皆有參與為必要，倘具有相互利用其行為之
    合同意思所為，仍應負共同正犯之責，蓋共同正犯，於合同
    意思範圍內，組成一共犯團體，團體中任何一人之行為，均
    為共犯團體之行為，他共犯均須負共同責任，初無分別何一
    行為係何一共犯所實施之必要（最高法院55年度台上字第52
    2 號、87年度台非字第35號、85年度台上字第4962號、88年
    度台上字第2230號及第2858號判決意旨；最高法院28年上字
    第3110號、73年台上字第1886號、77年台上字第2135號判例
    意旨等參照），本件係由被告朱瑜出名，申辦租用門號「00
    00000000」之行動電話，供作其與被告朱玟共同從事貸款與
    他人收取重利之聯絡工具，並將之刊登在報紙上，供不特定
    人打上開電話聯繫借款之事宜，而葉子豪打廣告上所刊登之
    上開電話聯絡表示要借款時，先由朱玟出面查問葉子豪借錢
    原因及相關資料，再貸予款項及約定利息之支付，期間葉子
    豪因未依約支付利息，即分由朱瑜前往葉子豪上班處所催討
    利息，由此顯見被告朱玟、朱瑜2人，就共同借款予葉子豪
    收取與原本顯不相當重利之犯行，有犯意聯絡及行為分擔，
    為重利犯行之共犯正犯甚明。
  (六)綜上各節之論述分析，被告朱玟、朱瑜2人貸以證人葉子豪
    50,000元，竟收取每10天10,000元之利息，與原本顯不相當
    ，且證人葉子豪當初係迫於家庭急用而有急迫之情形，已如
    前述，是本件被告朱玟、朱瑜2人重利之犯行，事證已臻明
    確，堪以認定，被告朱玟、朱瑜2人以上開情詞置辯，否認
    犯罪，均非可採。
三、論罪方面：
  (一)按刑法第344條重利罪成立之要件，除須乘他人急迫、輕率
    或無經驗，貸以金錢或其他物品外，尚須取得與原本顯不相
    當之重利，始足當之。而所謂取得與原本顯不相當之重利，
    係指就原本利率、時期核算及參酌當地之經濟狀況，較之一
    般債務之利息，顯有特殊之超額者而言。
  (二)本件被告朱玟、朱瑜2人，乘葉子豪因家庭因素，急迫需借
    貸款項應急，此已據證人葉子豪證述明確，而共同借款予葉
    子豪共50,000元，約定之利息，為每10天為1期，每10,000
    元10天之利息為2,000元，並預先扣除利息10,000元，實際
    交付給證人葉子豪之借款本金僅有40,000元，證人葉子豪嗣
    除返還本金50,000元，另再給付1期之利息10,000元予被告
    朱玟、朱瑜2人，依被告朱玟、朱瑜對葉子豪所收取之利息
    ，經核算結果，月利率竟高達60％、年利率更高達720％，
    均已詳如前述，較之一般債務之利息，顯有特殊之超額甚明
    ，堪認已收取與原本顯不相當之重利，上開被告朱玟、朱瑜
    2人借款予葉子豪之行為，核係犯刑法第344條之重利罪。被
    告朱玟、朱瑜2人間，就此部分之重利犯行，有犯意聯絡及
    行為分擔，為共同正犯。
四、原判決就被告朱玟、朱瑜共同借款予葉子豪收取與原本顯不
    相當之重利部分，未詳予推求，對被告朱瑜為無罪之判決，
    顯有違誤。另原判決就被告朱玟此部分之重利犯行，據以論
    處罪刑，固非無見；惟此部分之重利犯行，被告朱玟與被告
    朱瑜有犯意聯絡及行為分擔，應論以共同正犯，然原判決既
    對被告朱瑜諭知無罪，且未對被告朱玟論以重利罪之共犯正
    犯（主文、事實、理由、適用法條均未諭知、認定及論述）
    ，顯有未洽。檢察官上訴意旨，指摘原判決此部分諭知被告
    朱瑜無罪及未對被告朱玟論以重利罪之共犯正犯，認事用法
    ，均有不當，為有理由，應由本院將原判決關於朱玟、朱瑜
    借貸予葉子豪收取重利之部分均撤銷改判。爰審酌被告朱玟
    、朱瑜等人均正值壯年，不思以正當方式賺取所需，竟趁人
    財務上急迫之際，從事高利放貸事務，賺取與原本顯不相當
    之超額高利，行為殊有未當，惟念被害人葉子豪借款當時雖
    有急迫之情，然仍出於其自由意志借款納息，且嗣後業已順
    利償還本息，暨被告2人之犯罪手段、所生危害非重、素行
    、犯後態度、其等之知識程度及生活狀況等一切情狀，分別
    量處如主文第二項所示之刑，並審酌本件犯罪情節及被告之
    智識、教育程度等情，均諭知如易科罰金，以新台幣1千元
    折算1日。至於扣案之葉子豪所簽發之本票2張及借據1紙，
    因均非被告朱玟、朱瑜所有（按借款清償後，依約定係應返
    還證人葉子豪之物），自難認係被告朱玟、朱瑜犯罪所得之
    物而屬其等所有（最高法院92年度台上字第2923號判決意旨
    參照），爰不併為沒收之諭知。
貳、無罪部分
一、公訴意旨另以：
  (一)被告朱玟、朱瑜2人為兄弟關係，共同基於乘他人急迫貸予
    金錢以取得與原本顯不相當重利之犯意聯絡及行為分擔，於
    96年間在自由時報及蘋果日報刊登以0000000000電話為聯絡
    之貸款廣告，供不特定人以電話聯繫借款，而先後共同為下
    列重利之犯行：
  1.林清芳因週轉不靈，透過計程車的朋友綽號「陳春明」之介
    紹，分別於96年12月9日20時，在高雄市○○區○○路與博
    愛路口；於97年1月4日20時許，在高雄市○○區○○路與篤
    敬路口，向被告朱玟、朱瑜二人所經營之地下錢莊借貸20,0
    00元，朱玟兄弟二人派遣手下將錢攜往上開地點交付。林清
    芳借款20,000，預扣4,000元利息，實拿16,000元，每3天為
    1 期，繳納本金2,000元。簽立本票40,000元2紙、借據各1
    紙，並交付身份證影本給朱玟兄弟，被告朱玟、朱瑜2人取
    得與原本顯不相當之重利。
  2.鄭成萬於不詳時地，因修理計程車需錢孔急，於是透過朋友
    向被告朱玟、朱瑜二人經營之地下錢莊借貸10,000元，預扣
    利息2,000元，每3天繳納本金1,000元，簽立20,000元本票
    、借據各1紙，並交付身份證影本給朱玟兄弟，被告朱玟、
    朱瑜2人取得與原本顯不相當之重利。
  3.郭瑞明因生活急需，分別於96年10月25日、96年11月24日，
    在高雄市鳳山區○○○路臨一巷13-2附1號，向被告朱玟、
    朱瑜二人所經營之地下錢莊借貸20,000元，朱玟兄弟2人派
    遣手下「阿華」將錢攜往上開地點交付。郭瑞明借款20,000
    元，預扣1,400元利息，實拿18,600元，每10天為1期，繳納
    利息1,40 0元。簽立本票40,000元2紙、借據各1紙且交付身
    份證影本予朱玟兄弟，被告朱玟、朱瑜2人取得與原本顯不
    相當之重利。
  4.陳恩澤因生活困難，於96年5月底，在高雄市○○街31巷8之
    2號，向被告朱玟、朱瑜二人經營之地下錢莊借款20,000元
    ；先後於96年6月底、96年8月8日、96年8月29日，在高雄市
    ○○區○○路中央健保局南區分局附近，分別借得10,000元
    、30,000元及10,000元。利息則為如借款10,000元，先預扣
    2,00 0元，依此類推，先期為每七天繳息2, 000元，後改為
    每十天繳息2,000元。先前2次簽立本人為發票人之本票，借
    據，後2次則偽造以陳俊男及陳俊吉二人為發票人之本票，
    借據（偽造有價證券部分另提起公訴），被告朱玟、朱瑜2
    人取得與原本顯不相當之重利。
  5.賴坤詮因生活急需，於97年1月7日，在高雄市三民區○○○
    路與自由路，向被告朱玟、朱瑜所經營之地下錢莊借款20,0
    00元，預扣2,400元之利息，每3天為一期，繳息2, 400元，
    並簽立交付20,000元本票1紙、借據及身份證影本交給朱玟
    兄弟，被告朱玟、朱瑜2人取得與原本顯不相當之重利。
  (二)被告朱玟與址設高雄市○○區○○街43號1 樓「晉欣營造股
    份有限公司」負責人曾建國，係一起長大的舊識。被告朱玟
    覬覦曾建國事業有成，於98年農曆過年前，假藉伊欠槍擊要
    犯李約伯4、5,000,000元，欲向曾建國借錢，為曾建國所拒
    。被告朱玟甚為不滿，此後即不斷對曾建國進行騷擾，要曾
    建國給他一個交代。98年2月23日17時32分26秒，更以曾建
    國與伊有亞太停車場及紅豆杉之糾紛，意圖為自己不法所有
    ，向曾建國恐嚇勒索1,600,000元，而發簡訊予曾建國之特
    助吳國能，內容為「兄弟一場情份真的像紙一樣薄嗎?如果
    是這樣那請這一兩天見面把我之前亞太的停車位及紅豆杉桌
    子做個交代」。98年5月20日11時許，被告朱玟承前恐嚇取
    財之犯意，與其有犯意聯絡之魏國隆，一同前往上揭曾建國
    經營之公司門口，欲攔下曾建國向其索錢，然與吳國能在上
    開公司門口發生爭執、互相叫罵，嗣因警員前往處理而未得
    逞。
  (三)鍾政廷於95年間，因生意失敗，經濟陷入困境，於95年5 月
    間，前往高雄市苓雅區武廟附近，向被告陳弈慧（原名陳麗
    芬）借款1,000,000 元，月息8 分至10分。之後，陸續再向
    被告陳弈慧借款約2,000,000 元，月息亦是8 分至10分。鍾
    政廷因無法再支付龐大利息，97年2 月16日15時許，在高雄
    市仁武區○○○路簽立200,000 元本票6 張、300,000 元本
    票4張交予陳奕慧，鍾政廷因陸續還款而取回部分本票，被
    告陳奕慧取得與原本顯不相當之重利。
  (四)因認被告朱玟、朱瑜就上揭(一)部分之行為及被告陳弈慧就上
    揭(三)部分之行為，均係涉犯刑法第344條之重利罪嫌；被告
    朱玟、魏國隆就上揭(二)部分之為，係涉犯刑法第346條第3項
    、第1項之恐嚇取財未遂罪嫌云云。
二、按犯罪事實應依證據認定之，無證據不得認定犯罪事實；不
    能證明被告犯罪者，應諭知無罪之判決，刑事訴訟法第154
    條第2項、第301條第1項分別定有明文。次按事實之認定，
    應憑證據，如未能發現相當證據，或證據不足以證明，自不
    能以推測或擬制之方法，以為裁判基礎。而認定不利於被告
    之事實，須依積極證據，茍積極之證據本身存有瑕疵而不足
    為不利於被告事實之認定，即應為有利於被告之認定，更不
    必有何有利之證據，而此用以證明犯罪事實之證據，猶須於
    通常一般人均不至於有所懷疑，堪予確信其已臻真實者，始
    得據以為有罪之認定，倘其證明尚未達到此一程度，而有合
    理性之懷疑存在，致使無從為有罪之確信時，即應為無罪之
    判決（最高法院82年度臺上字第163 號判決、同院76年臺上
    字第4986號及30年上字第816 號等判例意旨參照）。另按，
    檢察官就被告犯罪事實，應負舉證責任，並指出證明之方法
    ，刑事訴訟法第161 條第1 項定有明文。因此，檢察官對於
    起訴之犯罪事實，應負提出證據及說服之實質舉證責任。倘
    其所提出之證據，不足為被告有罪之積極證明，或其指出證
    明之方法，無從說服法院以形成被告有罪之心證，基於無罪
    推定之原則，自應為被告無罪判決之諭知（最高法院92年臺
    上字第128 號判例要旨參照）。
三、公訴人認被告朱玟、朱瑜、陳弈慧涉有上揭重利犯行，無非
    係以：(一)證人陳恩澤原於警、偵訊中指認被告朱瑜即係放款
    給伊的小哥等語，嗣雖於原審審判中改稱其確定在庭被告朱
    瑜不是小哥云云，然姑不論時間或其他未知因素，是否會影
    響證人陳恩澤之回憶及據實陳述能力，惟當初證人陳恩澤指
    證時，係依照五官指認乙節，業經證人陳恩澤於原審審理中
    證述明確，又斯時距離借款較近，記憶應較清楚，且證人陳
    恩澤復與被告朱瑜無何仇隙，當無甘負誣告或偽證罪責胡亂
    指認之理，況證人陳恩澤為借款所開立之本票、借據，復為
    被告朱瑜所持有，更可佐證證人陳恩澤於警偵中之指認較為
    可採等語，被告朱玟、朱瑜2人有借款予陳恩澤收取重利之
    犯行甚明。(二)證人林清芳、鄭成萬、郭瑞明、賴坤詮雖於警
    、偵、審中均證稱：渠等雖有於起訴書所示之時地，以起訴
    書所載之利息，向不詳姓名之人借款，但放款之人並非被告
    朱玟、朱瑜等語，然觀諸扣案借據，證人林清芳、鄭成萬、
    郭瑞明所開立借據之內容、格式、字型，均與證人陳恩澤、
    葉子豪向被告朱玟、朱瑜借款時所開立借據相同，尤有甚者
    ，數張不同時期開立之借據，其上文字之漏墨、髒污位置竟
    完全相同，至於證人賴坤詮所簽立之借據，雖與其餘證人之
    借據略不相同，然其文字、內容及編排方式，均高度近似，
    亦應屬同一集團所印製無疑。可見向證人林清芳、鄭成萬、
    郭瑞明、賴坤詮放款之人應係與被告朱玟、朱瑜有犯意聯絡
    之人灼然，況本件扣案本票及借據，係被告朱瑜所有，並於
    被告朱玟住處查獲等情，亦經被告二人自承不諱，足見被告
    朱玟、朱瑜確有借款予林清芳、鄭成萬、郭瑞明、賴坤詮等
    人收取重利之犯行無訛。(三)證人曾建國、吳國能均已明確證
    述被告朱玟、魏國隆有共同恐嚇取財未遂之犯行。(四)被告陳
    弈慧所為借貸予鍾政廷而取得之利息，週年利率分別達60％
    至96％，超過民法所規定週年利率不得超過百分之二十最高
    限制甚多，顯見被告陳奕慧係乘證人鍾政廷出於急迫而舉債
    濟急，利用機會故為貸予款項而取得與原本顯不相當之重利
    無訛，而被告陳弈慧於偵、審中均供承：證人鍾政廷當初係
    因經營生意需要週轉才找其借款等語明確，核與證人鍾政廷
    於偵審中之證述情詞相符，堪認被告陳弈慧貸與證人鍾政廷
    款項時，均係利用鍾政廷出於急迫情形無訛，縱非被告陳弈
    慧主動出借款項並要求利息，仍無解其重利行為之構成等，
    為其主要論據。
四、訊據被告朱玟、朱瑜、陳弈慧、魏國隆堅詞否認有何上揭公
    訴意旨所指之重利犯行、恐嚇取財未遂犯行，被告朱玟、朱
    瑜辯稱：扣案之票據及借據係先前公司遺留下，伊不知是否
    為之前公司之股東或職員所留下，僅是予以打包，非渠等所
    有等語；被告朱玟另辯稱：伊與曾建國間確實有紅豆杉桌子
    以及停車位之糾紛，伊沒有恐嚇曾建國等語；被告魏國隆辯
    稱：證人曾建國證述不實等語；被告朱玟、朱瑜之辯護人提
    出辯護意旨略以：扣案之票據及收據，均非被告朱玟、朱瑜
    所有，係被告朱瑜於「盛鑫全投資開發公司」結束營運前，
    往整理物品時發現置放於公司，為免日後紛爭暫時予以打包
    置放，且證人林清芳、郭瑞明、陳恩澤、賴坤詮、鄭成萬等
    人，均未指證被告朱玟、朱瑜係貸款予伊之人，且證人陳恩
    澤於原審亦已改詞證稱被告朱玟、朱瑜2人未借款予伊而收
    取重利云云，至於曾建國部分，被告朱玟與證人曾建國間確
    實有停車位及紅豆杉桌子之財務糾紛，是被告朱玟無不法所
    有之意圖，且證人曾建國主觀上亦無畏懼之情事，再者，98
    年5月20日當日亦僅是證人吳國能與被告魏國隆間之口角爭
    執，並無恐嚇之情事等語。被告陳弈慧辯稱：證人鍾政廷是
    伊的同學，鍾政廷已於原審審理中明確表示他並不是沒有辦
    法周轉，是因為他生意愈做愈大才需要周轉，足見證人鍾政
    廷並非急迫輕率無經驗；且證人鍾政廷於向伊借款之4、5年
    期間仍有向其餘10名債權人借款，是證人鍾政廷並非急迫、
    輕率或無經驗，再者證人鍾政廷係於最後一筆伊以房屋貸款
    借錢給伊時才週轉不過來，故本件並非證人鍾政廷出於急迫
    向伊借款，而係借款後才發生週轉不靈之情事；此外，證人
    鍾政廷於一段期間陸續向伊借款，於前債尚未清償完畢復向
    伊借款，彼此之間非但沒有約定利息，且證人鍾政廷連本金
    都無法清償，更遑論證人鍾政廷片面主張之利息，且證人鍾
    政廷接續借款，在無清償本金之情形下，部分之還款用以清
    償本金尚且不足，何況利息，又縱使用以清償利息，亦難以
    確定是針對何筆借款，無從計算利率，自難以認定係與原本
    顯不相當等語。
五、經查：
  (一)被告朱玟、朱瑜被訴共同借款予證人林清芳、郭瑞明、陳恩
    澤、賴坤詮、鄭成萬等人，收取與原本顯不相當重利之犯嫌
    部分：
  1.公訴意旨雖認被告朱玟、朱瑜有共同以借款予林清芳、郭瑞
    明、陳恩澤、賴坤詮、鄭成萬等人，而收取與原本顯不相當
    重利之犯行，然證人林清芳、郭瑞明、陳恩澤、賴坤詮等人
    於偵查及原審審理中，及證人鄭成萬於警詢中，均已明確證
    稱沒有向被告朱玟、朱瑜2人借貸款項等語。另證人陳恩澤
    雖於警詢及偵查中，指認被告朱瑜係借款予伊之人等語，然
    證人陳恩澤於警詢中以照片而指認被告朱瑜部分，係受警察
    暗示及誘導，證人陳恩澤始不得已勉強從無理平頭特徵及在
    有限的幾張照片中，硬是選擇一名與借錢給伊之人長相稍為
    接近之人的照片，加予指認，已詳如前述，故證人陳恩澤於
    警詢時指認被告朱瑜係借款予伊之人之供述，無證據能力，
    不得為證據，即不得資為不利被告朱瑜認定之證據，其以同
    一照片於偵查中因循警詢時之指認模式，復為相同之指認，
    即指認被告朱瑜係借款予伊之人，其憑信性甚低，而不足採
    信。至於，本案票據被搜獲之處所，雖係被告朱玟之住所，
    然已為被告朱玟、朱瑜所否認係渠等所有，而票據為無因證
    券，證人林清芳、郭瑞明、陳恩澤、賴坤詮、鄭成萬等人，
    既均否認有向被告朱玟、朱瑜等人借貸款項，自難以被告朱
    玟、朱瑜持有扣案之票據，即推認被告朱玟、朱瑜與證人林
    清芳、郭瑞明、陳恩澤、賴坤詮、鄭成萬等人間，有借貸關
    係之存在至明。是更不得徒以上開票據是在被告朱玟之住所
    被查獲，即逕認被告朱玟、朱瑜兄弟有為上開重利之犯行。
    檢察官上訴意旨，以扣案之借據，既均係證人林清芳、鄭成
    萬、郭瑞明所開立，且借據之內容、格式、字型，與證人陳
    恩澤、葉子豪向被告朱玟、朱瑜借款時所開立借據之內容、
    格式、字型等相同，尤其有數張不同時期開立之借據，其上
    文字之漏墨、髒污位置，竟完全相同，另證人賴坤詮所簽立
    之借據，雖與其餘證人之借據略不相同，然其文字、內容及
    編排方式，亦均高度近似等，認扣案之借據係屬同一集團所
    印製，且借款予證人林清芳、鄭成萬、郭瑞明、賴坤詮之人
    ，應與被告朱玟、朱瑜間有重利之犯意聯絡云云。然檢察官
    並未提出任何具體事證，證明確有其所指之同一重利集團之
    存在，該集團究係由何人組成？與本案被告朱玟，朱瑜被訴
    重利犯嫌有何關連？況本件並無證據，足以證明被告朱玟、
    朱瑜與證人林清芳、郭瑞明、陳恩澤、賴坤詮、鄭成萬等人
    間，確有借貸關係之存在。既無借貸關係存在，自無重利犯
    嫌，更無犯意聯絡之可言。則檢察官上揭以借據之內容、格
    式、字型相同，而認有同一重利集團存在，而與被告朱玟、
    朱瑜有重利之犯意聯絡云云，核屬推測，而不可採。
  2.再查，檢察官雖以審判中因時間或其他未知因素，會影響證
    人陳恩澤之回憶及據實陳述能力，且當初證人陳恩澤指證時
    ，係依照五官指認乙節，業經證人陳恩澤於原審審理中證述
    明確，當時距離借款較近，記憶應較清楚，且證人陳恩澤復
    與被告朱玟無何仇隙，當無甘負誣告或偽證罪證胡亂指認之
    理，況證人陳恩澤為借款所開立之本票、借據，復為被告朱
    瑜所持有，更可佐證證人陳恩澤於警偵中之指認較為可採云
    云。然持有本票、借據之可能原因甚多，有可能為轉讓，亦
    有可能為買賣債權，抑或有其他民事法律之原因，且證人陳
    恩澤於原審審理時已明確證述當時係因為借款之人為理平頭
    之人，但照片中沒有理平頭之人，警察復告知所提示之照片
    裏一定有借錢給伊之人，所以伊只好比對五官，覺得照片編
    號4 之人比較像就指認他（即被告朱瑜之照片）等情綦詳，
    是證人陳恩澤於警詢及偵查中僅是因警察之誘導，就有限之
    照片中選擇一名與借錢給伊之人長相較為接近之人，並非實
    際上確認被告即借貸之人，故縱使證人陳恩澤於警詢、偵查
    中之記憶較為清晰、與被告亦無仇隙，但於眾多照片中指認
    相貌較為相似之人與面對面確認是否為本人，尚屬有間，自
    難遽憑證人陳恩澤警詢及偵查中之證述而為不利被告朱玟、
    朱瑜之認定。
  3.依上開各節所述，本件並無證據足以證明被告朱玟、朱瑜等
    人，有共同借款予證人林清芳、郭瑞明、陳恩澤、賴坤詮、
    鄭成萬等人，而收取與原本顯不相當重利之犯行，檢察官所
    舉之上揭證據，均不足以為被告朱玟、朱瑜等2人有為上揭
    重利之犯行。
  (二)被告朱玟與魏國隆被訴共同為恐嚇取財未遂犯嫌部分：
  1.證人曾建國、吳國能雖均證稱：被告朱玟與證人曾建國為舊
    識，被告朱玟曾藉伊欠槍擊要犯李約伯4、5百萬元，欲向證
    人曾建國借錢，遭拒後，被告朱玟就不斷的要證人曾建國給
    個交代，並於98年2月23日17時32分26秒，為了向證人曾建
    國借160萬元，以證人曾建國與被告朱玟有亞太停車位及紅
    豆杉之糾紛，向證人曾建國發簡訊，內容為「兄弟一場情份
    真的像紙一樣薄嗎?如果是這樣那請這一兩天見面把我之前
    亞太的停車位及紅豆杉桌子做個交代」，然證人曾建國與被
    告朱玟間並無紅豆杉桌子或停車位之糾紛，由於被告朱玟以
    不存在之事要求證人曾建國要「給個交代」，且被告魏國隆
    亦於98年5月20日至證人曾建國之公司門口，要證人曾建國
    「給個交代」，致證人曾建國心生畏懼等語。然本件被告朱
    玟初始係要向證人曾建國借錢，因曾建國拒絕，始衍生上開
    傳簡訊乙節，業據證人曾建國、吳國能證述綦詳，被告既係
    要向證人曾建國借錢，主觀上是否有為自己不法所有之意圖
    ，非無疑議，檢察官未舉出可供證明之證據，逕認被告朱玟
    有不法所有之意圖，已難採信。
  2.本件被告朱玟認為伊與證人曾建國間有停車位及紅豆杉桌子
    之民事糾紛，此雖為證人曾建國所否認，然民事糾紛雙方對
    於法律關係是否存在有爭執者，所在多有，本件除證人曾建
    國否認外，並無其他證據足茲證明被告朱玟與證人曾建國間
    關於停車位及紅豆杉桌子之民事法律關係不存在，故本件被
    告朱玟與證人曾建國間是否存在停車位及紅豆杉桌子之法律
    關係，即非無疑。則被告朱玟於雙方對於停車位及紅豆杉桌
    子之認知有所不同之情形下，要求證人曾建國給個交代，主
    觀上是否有恐嚇或脅迫之不法所有意圖，亦非無疑。再者，
    所謂「給個交代」之用語，既無具體訴求之內容與結果，一
    般而言，在文意上有要求對方對於自己之請求有所回應之意
    義，此種用語於人民對政府有所訴求時更屬常見，是此用語
    客觀上是否屬於恐嚇、脅迫之言語容有疑義，何況被告朱玟
    僅表示對於停車位及紅豆杉桌子之紛爭應「給個交代」，但
    無進而為不利證人曾建國之舉動或言語之情形下，依罪疑唯
    輕原則及罪證有疑利歸被告之法則，實難認被告朱玟係基於
    恐嚇取財之犯意為之。至於98年5月20日證人吳國能於證人
    曾建國離開後，雖與被告朱玟、魏國隆等人有口角及肢體衝
    突，但此既然係於證人曾建國離開後始發生，自與被訴對證
    人曾建國恐嚇取財未遂之犯行無關。
  3.證人曾建國雖證稱由於沒有停車位及紅豆杉桌子之糾紛，何
    需給被告朱玟交代，又想到被告朱玟之前科背景以及講話之
    語氣，使渠等產生畏懼等語。然被告朱玟上開要求給個交待
    之簡訊，在客觀上是否該當恐嚇或脅迫之行為，已有疑義，
    且亦無明確證據足以佐證被告朱玟主觀上有不法所之意圖，
    已如前述，證人曾建國雖表示其因為被告朱玟之前科、說話
    語氣以及被告要求對子虛烏有之事給個交代而感畏懼，但被
    告朱玟之前科為客觀存在之事實，並非有前科之人說話必然
    有恐嚇或脅迫之意思，何況被告朱玟若經犯罪判處有期徒刑
    可能因而撤銷假釋而執行無期徒刑，是證人曾建國為此害怕
    恐有誤會。又證人曾建國、吳國能既然不因被告朱玟之言語
    或所傳簡訊，而認為必須給被告朱玟任何交代，是證人曾建
    國是否有因此心理產生畏懼，亦非無疑議，故本件自不得單
    憑證人曾建國主觀之想法，而逕認被告朱玟有意圖為自己不
    法所有之恐嚇取財犯意，及已有施以現在或將來惡害通知之
    恐嚇之客觀行為，致生被害人曾建國心生畏懼之情事。
  4.綜上所述，本件檢察官所舉之上開事證，顯不足以證明朱玟
    與魏國隆有共同犯恐嚇取財未遂之犯行。
  (三)被告陳奕慧被訴借款予證人鍾政廷而收取與原本顯不相當重
    利之犯嫌部分：
  1.證人鍾政廷於原審審理時證稱：「（何時向陳弈慧借款？）
    從4、5年前，約95、96年陸續向她借錢。（一開始向她借款
    多少？）從數萬元開始，之後就10、20萬元，然後愈來愈多
    ，因為我做生意。（你於警詢時稱你於95年5月先借100萬元
    ，後續又陸續借數百萬元，累積借300萬元，是否實在？）
    是。我於95年之前就有向她借款了，只是小額數萬元至數十
    萬元，後來到95年5月時我有借一筆一百萬的，然後就陸續
    愈借愈多。（總共借多少錢？）總共借了4百多萬元。（為
    何向陳弈慧借款？）答：因為我做服飾批發，生意做得比較
    大，需要周轉。（如何知道可以找陳弈慧借款？）因為我們
    有在聯絡，我從幾萬元開始借，我知道她有些錢是用跟會、
    借保單及房屋貸款來借我的。‧‧‧（你每次向陳弈慧借款
    時，她有無馬上答應你或需要你提供利息或擔保她才願意借
    款給你？）她說她會想辦法，有時候她會用保單借款，或等
    會錢到期才借款給我。（陳弈慧有無跟你說要給她利息或提
    供擔保，她才願意借款給你？）沒有，之前的借錢利息都是
    我先開口，例如說這星期我票口缺10萬元，我說妳10萬借我
    ，我主動貼妳3千、幾千元利息。‧‧‧（就借款1百萬元這
    次之後信用不好而言，你在借款前，你們2人有無約定利息
    ？）沒有固定利息，有時候3分，有時候5分利息。（為何你
    於警詢時稱8分至10分？）因為有時她是用保單借款或她向
    他人借款，而她向人借時利息就要3分或更高。（所以要視
    她調的金錢來源為何來算利息？）對。（你定出利息計算方
    式後有無跟陳弈慧說這次給妳幾分利息？或只是心裡自己想
    ？）心裡自己想的，想過後也有跟她說。（是否提出利息方
    式後，陳弈慧才願意把錢借你？）也不一定。她因看我周轉
    不靈，被人家逼過來已經很難過，她就主動用房貸2百萬元
    借款給我。因為同學20年了，然後我跟她借錢之間，多少都
    有一點情份，沒有說每次都要有利息才會借款給我。（有時
    是否要有利息才會借款給你？）有時她真的是跟別人調的，
    因為有時候她調的錢對方我也認識。‧‧‧（陳弈慧有無主
    動向你要求利息要多少？）沒有，除非她跟我說是跟他人調
    款5分，我就會跟她說貼她8分，貼她一點走路工，她不會說
    主動跟我說要多少利息。（所以你跟陳弈慧借款都是你主動
    跟陳弈慧說利息要算多少？）對，金額也是我主動跟她講的
    ，因為每張票的金額不一樣。（那時候有無欠很多組債的債
    務？）對。（你大概欠何幾組、金額總共為何？）答：大概
    債主有10個人，金額約7、8百萬元。‧‧‧（有跟陳弈慧借
    了一筆錢尚未還完，又借下一筆？有。（你還款時有跟陳弈
    慧說該筆是還哪一筆的利息或本金？）有些有，有些沒有。
    （從你跟陳弈慧借款及還款過程中，你認為陳弈慧搞得清楚
    你還的到底是本金還是利息？）有時候她也搞不清楚。（問
    ：你向陳弈慧借款時，你當時是否已經無法周轉？）不是沒
    有辦法周轉，是最後一筆她用房屋貸款借給我，我才周轉不
    過來的。（她用房貸借款給你何還會周轉不過來？）當時我
    前妻在大陸買貨與人起糾紛，人被押在那邊人無法回來，是
    陳弈慧來幫忙的，我用盡所有的錢匯了2百餘萬元，我前妻
    才能順利回來，之後就周轉不過來了。‧‧‧（你前前後後
    向陳弈慧借多少？）將近480萬元。（還了多少錢？）因為
    還了又借，我也搞不清楚。（現在還欠陳弈慧多少錢？）我
    還欠她240萬元。（有無算過利息共還多少錢？）這很難算
    ，因為陸陸續續這樣」等語綦詳（見原審二卷第113-121頁
    ），證人鍾政廷於原審審理中之證述，歷經正反之交互詰問
    ，且針對歷次其向被告陳奕慧借款與利息等，均經檢，辯雙
    方加予詳細主、反詰問，其證言之憑信性甚高，況證人鍾政
    廷為被告陳弈慧貸款之債務人，衡情無袒護債權人即被告陳
    弈慧之必要，且被告陳奕慧涉嫌係重利犯行，最高刑度為1
    年有期徒刑，遠低於證人鍾政廷如作偽證，犯偽證罪之7年
    有期徒刑，故證人鍾政廷應無甘冒偽證罪責而為虛偽陳述袒
    護被告陳奕慧之可能及必要，是證人鍾政廷於原審審理時之
    上開證述內容，應堪採信。
  2.參諸上揭證人鍾政廷之證述內容，本件證人鍾政廷既係於4
    、5年期間，陸續向被告陳弈慧借款，且週轉不靈係發生於
    最後1次向被告陳弈慧借款之後，則證人鍾政廷應非在急迫
    或輕率無經驗之情形下，始向被告陳弈慧借款，可堪認定。
    再者，被告陳弈慧借款予證人鍾政廷時，既還需向他人以高
    利息借款，才能轉借予證人鍾政廷，足見被告陳弈慧之借款
    成本非輕，於此情形下，被告陳弈慧既需負擔高額利息，尚
    需承擔證人鍾政廷無按期歸還之風險，此時證人鍾政廷主動
    表示願意給付被告陳弈慧較高之利息，可否謂被告陳弈慧係
    取得與原本顯不相當之利息，洵非無疑議。此外，證人鍾政
    廷既然係於一段期間中，陸續向被告陳弈慧借款，且有前債
    尚未清償完畢，復向被告陳弈慧借款之情事，又證人鍾政廷
    迄今已給付被告陳奕慧多少利息，其無法明確計算及陳明，
    且其已清償之利息，其亦無從確定是針對何筆借款，而無從
    計算利率，以上均經證人鍾政廷於原審接受詰問時證述明確
    ，準此以觀，被告陳奕慧貸款予鍾政廷部分，是否已取得與
    原本顯不相當之重利，亦非無疑問，檢察官就此部分，未舉
    證證明被告陳奕慧借貸予鍾政廷之借款，確已向鍾政廷收得
    與原本顯不相當之重利之事實，本件自不得以推認之方式，
    認被告陳奕慧有此部分重利之犯行。
六、綜上各節之論述分析，檢察官認被告朱玟、朱瑜對證人林清
    芳、郭瑞明、陳恩澤、賴坤詮、鄭成萬等人涉有重利之犯嫌
    ；被告陳弈慧對證人鍾政廷涉有重利犯嫌；及被告朱玟、魏
    國隆對證人曾建國涉有恐嚇取財犯嫌，其所提出之上揭各項
    證據，在客觀上既尚未達於通常一般之人均不致於有所懷疑
    、而得確信上開各被告確曾犯上揭各罪之程度，而有合理之
    懷疑存在，且檢察官所提出之證據，不足為上開各被告有罪
    之積極證明，其指出證明之方法，無從說服法院以形成上開
    各被告有罪之心證，此外，本院復查無其他積極之證據，足
    資認定被告朱玟、朱瑜、陳弈慧、魏國隆有何上揭公訴意旨
    所指之上開各犯行，基於無罪推定之原則，自應為被告朱玟
    、朱瑜被訴對證人林清芳、郭瑞明、陳恩澤、賴坤詮、鄭成
    萬等人涉有重利犯嫌部分；被告陳弈慧被訴對證人鍾政廷涉
    有重利犯嫌部分；被告朱玟、魏國隆被訴對證人曾建國涉有
    恐嚇取財犯嫌部分，均為無罪判決之諭知。
七、原審就被告朱瑜被訴對證人林清芳、郭瑞明、陳恩澤、賴坤
    詮、鄭成萬等人涉有重利犯嫌部分；被告陳弈慧被訴對證人
    鍾政廷涉有重利犯嫌部分；被告朱玟、魏國隆被訴對證人曾
    建國涉有恐嚇取財犯嫌部分，以不能證明各該被告犯有上開
    各被訴之罪嫌，而為無罪之諭知，核無違誤，檢察官上訴意
    旨仍執陳詞，指摘原判決此部分判決上開各被告無罪為不當
    ，非有理由（詳前各節所述），應予駁回。惟原判決就被告
    朱玟被訴對證人林清芳、郭瑞明、陳恩澤、賴坤詮、鄭成萬
    等人涉有重利犯嫌部分，雖亦詳述檢察官所舉之證據，不足
    以證明被告朱玟犯有上開各被訴之重利罪嫌，認應對被告朱
    玟為無罪判決之諭知，惟卻漏未於主文為無罪之諭知，顯有
    疏誤，檢察官就此部分，上訴意旨指摘原判決理由認被告朱
    玟無罪為不當部分，雖無理由，惟檢察官併指摘原判決此部
    分漏未於主文為被告朱玟無罪之諭知，則有理由，爰將原判
    決關於被告朱玟被訴對證人林清芳、郭瑞明、陳恩澤、賴坤
    詮、鄭成萬等人涉有重利犯行部分撤銷，而於主文為被告朱
    玟此部分無罪判決之諭知。
據上論結，應依刑事訴訟法第368條、第369 條第1 項前段、第
364 條、第301 條第1 項、第299 條第1 項前段，刑法第28條、
第344 條、第41條第1 項前段，刑法施行法第1 條之1 ，判決如
主文。
本案經檢察官林應華到庭執行職務。
中    華    民    國  100    年    10   月     3    日
                刑事第五庭    審判長法  官  曾永宗
                                    法  官  任森銓
                                    法  官  鍾宗霖
以上正本證明與原本無異。
不得上訴。
中    華    民    國   100    年    10    月    3     日
                                    書記官  邱麗莉
附錄本件判決論罪科刑法條：
中華民國刑法第344條
（重利罪）
乘他人急迫、輕率或無經驗貸以金錢或其他物品，而取得與原本
顯不相當之重利者，處1 年以下有期徒刑、拘役或科或併科1 千
元以下罰金。